【裁判字號】    95,訴,1219
【裁判日期】    950512
【裁判案由】    侵權行為損害賠償
【裁判全文】
臺灣臺北地方法院民事判決              95年度訴字第1219號
原      告  乙○○
                        樓
被      告  甲○○
上列當事人間請求侵權行為損害賠償事件，經本院第二審刑事庭
移送前來，本院於民國95年4月28日言詞辯論終結，判決如下：
    主    文
被告應給付原告新台幣壹萬伍仟元，及自民國九十四年十一月十
日起至清償日止，按年息百分之五計算之利息。
原告其餘之訴駁回。
訴訟費用由被告負擔十分之一，餘由原告負擔。
    事實及理由
一、原告主張：伊與被告甲○○於民國93年5月19日晚間8時30分
    許，在台北市○○路○段151巷口，由被告所駕駛之AX-6309
    號自用小客車內，因伊向被告催討欠款伙食費新台幣（以下
    同）8萬元，詎被告突然出手毆打伊，致伊受有左手背挫傷
    瘀血5x 5公分、左大拇指挫傷1x1公分、左大腿挫傷瘀血3x3
    公分及左膝挫傷1x1公分等傷害，刑事部分經本院以94年度
    簡上字第199號刑事判決處被告拘役50日，得易科罰金確定
    在案。伊因身體受傷，精神肉體所受痛苦甚大，爰依民法第
    195條第1項之規定，請求被告給付非財產上損害賠償等語。
    並聲明：被告應給付原告15萬元，及自起訴狀繕本送達翌日
    （按即94年11月10日）起至清償日止，按年息5%計算之利息
    。
二、被告則以：本件案發時正好是伊在開車行駛中，原告即坐於
    駕駛座旁，卻無來由的要求伊給付「吃飯錢」，伊認為原告
    無理取鬧，不予理會，豈料原告突然出手拉扯，伊為求自衛
    並顧及行車安全，所以騰出右手格開原告的手臂，右手反被
    原告抓傷，當時因伊認為只是小爭吵，故未至醫院驗傷，惟
    原告卻執意對伊提出告訴並要求賠償高額金額，伊實難接受
    。原告在伊開車之際，拉扯伊右手以致嚴重影響行車方向，
    伊係為保護自身及原告之生命安全，才以右手防衛隔開原告
    之攻擊，原告實應對事件的發生負全部之責任，伊係因原告
    之挑釁行為，為避免行車發生危險而正當防衛，並無違法，
    依民法第217條第1項規定，原告於損害之發生與有過失，應
    得免除賠償；且伊目前無業，原告請求之金額亦屬過高等語
    ，資為抗辯。並聲明：原告之訴駁回。
三、原告主張兩造於上開時、地，於被告所駕駛之AX-6309號自
    用小客車內，因原告向被告催討欠款伙食費時，為被告出手
    毆打，致原告受有左手背挫傷瘀血5x 5公分、左大拇指挫傷
    1x1公分、左大腿挫傷瘀血3x3公分及左膝挫傷1x1公分等傷
    害，業據其提出台北市立仁愛醫院驗傷診斷書及刑事案件報
    案三聯單各1件為證（見臺灣臺北地方法院檢察署94年度偵
    字第11418號偵查卷第18至20頁），刑事部分並經本院以94
    年度簡字第1837號刑事判決處被告拘役50日，得易科罰金，
    被告不服提起上訴，亦經本院第二審合議庭判決上訴駁回確
    定，經執行易科罰金在案等事實，有本院94年度簡字第1837
    號、94年度簡上字第199號刑事判決附卷可稽，並經本院依
    職權調取上開刑事卷宗核閱屬實。被告並於本院第二審刑事
    審理中坦承前開傷害事實（見本院94年度簡上字第199號卷
    第21頁反面及32頁反面），足見原告所受上開傷害，確為被
    告所造成者，自堪認原告主張為真正。
四、被告雖辯稱伊於上開時、地，正在開車行駛中，原告坐於駕
    駛座旁，要求伊給付「吃飯錢」，伊未予理會，原告即突然
    出手拉扯，伊始騰出右手格開原告的手臂，伊右手反被原告
    抓傷云云，然為原告所否認有出手拉扯被告之事實，依民事
    訴訟法第277條前段規定，自應由主張該有利於己事實之被
    告負舉證責任。惟被告迄未能舉證以實其說，其空言否認有
    傷害原告云云，自無可取。
五、被告另辯稱伊係因原告之挑釁行為，為避免行車發生危險而
    正當防衛，並無違法，依民法第217條第1項規定，原告於損
    害之發生與有過失，伊得免除賠償云云。然原告否認有出手
    拉扯被告之事實，且被告亦迄未能舉證以實其說，業如上述
    ，依上開規定，被告既未能舉證證明該有利於己之事實，是
    其所辯仍非可取。
六、按因故意或過失，不法侵害他人之權利者，負損害賠償責任
    ，民法第184條第1項前段定有明文。不法侵害他人之身體、
    健康... 者，被害人雖非財產上之損害，亦得請求賠償相當
    之金額，同法第195條第1項亦有明定。查，被告於前揭時地
    不法侵害原告之身體、健康，致原告之精神上痛苦，而有非
    財產上之損害，為一般人之正常感受，為事理之常，是被告
    之侵權行為與原告非財產上之損害間即有相當因果關係。從
    而，原告請求被告給付非財產上損害賠償，於法洵屬有據。
    惟本院審酌兩造身分地位、教育程度及經濟能力，兩造現均
    無業，被告財產總額有600餘萬元，於93年之股利及利息所
    得僅10餘萬元（見本院卷第38頁至第41頁之財產所得調件明
    細表），經濟能力尚屬寬裕；惟依原告所受傷勢觀之，多為
    左手、腳之挫傷、瘀血，傷後又無醫療之證明文件，足認傷
    勢應屬輕微，傷害程度亦非經久不能撫平之心理傷害，且原
    告之財產總額高達2千餘萬元、93年度租賃所得亦達120餘萬
    元等情，原告請求給付慰撫金15萬元，自嫌過高，應予核減
    為1萬5千元，方屬公允，逾此數額以外之請求，為無理由。
七、綜上所述，原告依民法第195條第1項規定請求被告給付慰撫
    金，在1萬5千元範圍內及加計自附帶民事起訴狀繕本送達之
    翌日即94年11月10日起至清償日止按年息5%計算之利息，為
    有理由，應予准許。其餘逾此以外之請求，則屬無據，不應
    准許。
八、訴訟費用負擔之依據：民事訴訟法第79條。
中    華    民    國    95    年    5     月    12    日
                民事第一庭    審判長法官  詹文馨
                              法      官  楊絮雲
                              法      官  張明輝
以上正本係照原本作成
不得上訴
中    華    民    國    95    年    5     月    12    日
                              法院書記官  周其祥


司法院資訊處製作；財團法人民間司法改革基金會備份。
